臺灣臺北地方法院刑事裁定　　　　　　100年度聲判字第284號
聲　請　人
即告訴人　　尤枝榮
代　理　人　劉昌崙律師
　　　　　　甘存孝律師
被　　　告　張雪霞
上列聲請人即告訴人因被告誣告案件，不服臺灣高等法院檢察署
檢察長民國100年10月5 日100年度上聲議字第7076號駁回再議之
處分（原不起訴處分案號：臺灣臺北地方法院檢察署100 年度偵
字第17748號），聲請交付審判，本院裁定如下：
    主  文
聲請駁回。
    理  由
一、按告訴人不服上級法院檢察署檢察長或檢察總長認再議為無
    理由之駁回處分者，得於接受處分書後十日內委任律師提出
    理由狀，向該管第一審法院聲請交付審判；法院認交付審判
    之聲請不合法或無理由者，應駁回之，刑事訴訟法第二百五
    十八條之一、第二百五十八條之三第二項前段分別定有明文
    。
二、本件聲請人即告訴人尤枝榮以被告張雪霞涉犯誣告罪而提出
    告訴，案經臺灣臺北地方法院檢察署檢察官偵查後，以一○
    ○年度偵字第一七七四八號為不起訴處分，經告訴人聲請再
    議，由臺灣高等法院檢察署檢察長以再議無理由，於民國一
    ○○年十月五日以一○○年度上聲議字第七○七六號處分書
    駁回再議之聲請。告訴人於同年十月十三日收受處分書後，
    於十日內，即於一○○年十月二十四日（十月二十三日為星
    期日，依法以其休息日之次日代之）委由代理人劉昌崙律師
    及甘存孝律師提出刑事聲請交付審判狀，向本院聲請交付審
    判，經本院審核告訴人之程序要件，符合刑事訴訟法第二百
    五十八條之一第一項之規定，此有刑事委任狀及刑事聲請交
    付審判狀附卷可參，復經本院依職權調閱臺灣臺北地方法院
    檢察署一○○度偵字第一七七四八號卷宗、臺灣高等法院檢
    察署一○○年度上聲議字第七○七六卷宗核閱無誤，故本件
    聲請程序係屬適法。
三、聲請交付審判意旨略以：按刑法之誣告罪，本不限於所告事
    實全屬虛偽時，始能成立，祇須所告事實之一部分係出於故
    意虛構，即應負誣告之罪，最高法院七十一年台上字第八一
    七六號判例揭櫫甚明。告訴人為警務人員，明知恐嚇罪之要
    件，不可能恐嚇他人，且原處分書及再議書認被告與告訴人
    平日即存有口角，被告恐有挾怨報復誣告告訴人之動機；被
    告多年來為確保不法利益，多以各種名目提起告訴或舉發，
    告訴人請求傳喚相關住戶為證，補強被告之惡意；證人高鐵
    成為世界大樓保全，但因被告私下掌控相關財務、人事之配
    置，證人因受被告脅迫，而陳述與事實不符及常情相悖之證
    詞；本件被告明知其親身經歷與其向該管公務人員告訴事實
    不符，仍構陷告訴人，顯有誣告故意等語。
四、又九十一年一月十七日三讀通過，同年二月八日公布之刑事
    訴訟法第二百五十八條之一係參考德國刑事訴訟法第一百七
    十二條第二項之規定及日本刑事訴訟法第二百六十二條準起
    訴之規定，增訂「聲請法院交付審判制度」，告訴人於不服
    上級檢察署之駁回處分者，得向法院聲請交付審判。其目的
    係為對於檢察官起訴裁量權之制衡，除貫徹檢察機關內部檢
    察一體之原則所含有之內部監督機制外，另宜有檢察機關以
    外之監督機制，由法院介入審查，提供告訴人多一層救濟途
    徑（刑事訴訟法第二百五十八條之一立法理由參照）。此時
    ，法院僅在就檢察官所為不起訴處分是否正確加以審查，以
    防止檢察機關濫權。依此立法精神，法院就聲請交付審判案
    件裁定准否前，依同法第二百五十八條之三第三項規定固「
    得為必要之調查」，惟其調查證據之範圍，自應以偵查中曾
    顯現之證據為限，不可就告訴人新提之證據再為調查，亦不
    可蒐集偵查卷以外之證據；且法院於審查交付審判之聲請有
    無理由時，應以審酌告訴人所指摘不利被告之事證未經檢察
    機關詳為調查或斟酌，或不起訴處分書所載理由違背經驗法
    則、論理法則及證據法則為限，方符本條係為制衡檢察官起
    訴裁量權之立法意旨。又按檢察官依偵查所得之證據足認被
    告有犯罪嫌疑者，應提起公訴，刑事訴訟法第二百五十一條
    定有明文，此之所謂「足認被告有犯罪嫌疑者」，乃檢察官
    之起訴門檻需有「足夠之犯罪嫌疑」，並非所謂「有合理可
    疑」而已，詳言之，乃依偵查所得事證，被告之犯行很可能
    獲致有罪判決，具有罪判決之高度可能始足當之，而法院之
    審查僅能限制在檢察官終結偵查處分是否違反上開應起訴而
    未起訴之起訴法定原則情形，若案件未達起訴門檻者，即應
    以無理由予以駁回。
五、按犯罪事實應依證據認定之，無證據不得認定其犯罪事實，
    刑事訴訟法第一百五十四條第二項定有明文。又告訴人之告
    訴，係以使被告受刑事訴追為目的，是其陳述是否與事實相
    符，仍應調查其他證據以資審認。而犯罪事實之認定，應憑
    證據，如未能發現相當證據，或證據不足以證明，自不能以
    推測或擬制之方法，以為裁判基礎。另認定不利於被告之事
    實，須依積極證據，苟積極證據不足為不利於被告事實之認
    定時，即應為有利於被告之認定，更不必有何有利之證據（
    最高法院四十年台上字第八六號及三十年上字第八一六號判
    例意旨足資參照）。次按誣告罪之成立，以告訴人所訴被訴
    人之事實必須完全出於虛構為要件，若有出於誤會或懷疑有
    此事實而為申告，以致不能證明其所訴之事實為真實，縱被
    訴人不負刑責，而告訴人本缺乏誣告之故意，亦難成立誣告
    罪名，最高法院四十四年台上字第八九二號判例意旨可資參
    照。
六、經查：
  (一)本件再議書以原處分書認證人高鐵城結證稱：「斯時被告（
    即告訴人）下樓即罵臭雞巴，你給我出來，伊詢問何事，被
    告表示門禁卡壞了，適張雪霞從裡面出來直說你怎麼可以罵
    我，伊前哨同事說被告有問張雪霞在哪裡」等語，及該大樓
    哨值勤交接簿明載：「十：二十五－一九尤先生至大庭說他
    家水很髒，是否有洗水塔，我說水塔已於十一月十一日清洗
    完成，又說我是否張小姐派來的，我說是保全公司派來值勤
    的，又問我貴姓及電話，我說名牌公司會做好，當時我正在
    分信件，他尤先生一直說，張小姐做人很差，幹XX的，說哪
    天打她，叫我不要插手幫她，因當時二樓在施工很吵，我說
    至外面說，尤先生就離開。」等詞，足徵告訴人與被告平日
    相處不睦，渠二人斯時復在上址九樓發生口角爭吵，且爭執
    甚劇，則聲請人有否因而對被告稱「你很囂張，我有槍」等
    語，尚非無疑，雖因無其他補強證據足認其犯行，惟告訴人
    是否涉有恐嚇行為，依被告之認知既有可議，而無從完全排
    除，即難認其主觀上存有「明知」所指事項為虛偽而仍執意
    向該管公務員申告之惡意等情，業據原檢察官查明無訛。以
    及被告所指訴告訴人對之為恐嚇犯行時，僅渠二人在場，是
    否屬實，稽諸告訴人常與被告二人互為爭執，雖乏積極證據
    足以證明告訴人有罪，仍不能遽認被告係出於誣告之故意，
    且案情已明，無再為傳喚其他未在場之住戶之必要，稽諸前
    引法條及判例意旨，應被告誣告罪嫌不足，而駁回告訴人之
    再議聲請等情，經核尚無不合。而本件被告當時告訴恐嚇案
    件時，雖經臺灣臺北地方法院檢察署檢察官以九十九年度偵
    字第二二九四三號為不起訴處分確定，然其主要依據係因該
    部分僅有被告之指述，及被告與告訴人間相處不睦認被告之
    指述有疑，且尚乏其他積極證據證明告訴人涉有恐嚇犯行，
    因此認告訴人恐嚇部分未達起訴之門檻，而非認被告當時確
    實明知告訴人並無恐嚇之犯行而構詞誣陷，是尚無法因此推
    論被告有誣告之故意。
  (二)另告訴意旨稱告訴人為警務人員，明知恐嚇罪之要件，不可
    能恐嚇他人，且原處分書及再議書認被告與告訴人平日即存
    有口角，被告恐有挾怨報復誣告告訴人之動機；被告多年來
    為確保不法利益，多以各種名目提起告訴或舉發，告訴人請
    求傳喚相關住戶為證，補強被告之惡意一節，查告訴人之職
    業為何與是否會涉犯刑法上之犯行無涉，不能僅因告訴人為
    警務人員，即能證明告訴人不可能為恐嚇之行為，又告訴人
    與被告平常雖有口角，相處不睦，然依被告所述，被告供稱
    告訴人恐嚇之時，僅有被告與告訴人在場二人，是傳喚其他
    住戶到庭作證，亦無法證明當時之情事，況，被告當時提出
    告訴是否有惡意部分，其他住戶如何能證明，因此，實無傳
    喚之必要。
  (三)又告訴人稱證人高鐵成為世界大樓保全，但因被告私下掌控
    相關財務、人事之配置，證人因受被告脅迫，而陳述與事實
    不符及常情相悖之證詞一節，被告是否掌控世界大樓財務或
    人事，為告訴人臆測之詞，縱保全人員時常替換，也無法由
    此推論被告掌控該大樓人事，況從證人上開證詞可知，證人
    並無指摘告訴人有侮辱被告之情，是難以認定證人有受脅迫
    而陳述與事實不符之證詞。
七、經核卷內現存事證，實難認被告有何告訴人所指涉犯誣告犯
    行，已達於刑事訴訟法第二百五十一條所定「足認被告有犯
    罪嫌疑」之應起訴門檻，本件原不起訴分書及駁回再議聲請
    之處分書認被告涉犯上開誣告罪嫌尚屬不足，就被告涉犯上
    開誣告罪予以不起訴處分及駁回再議之聲請，即無違反起訴
    法定原則之應起訴而不起訴之情形，於法自無違誤。聲請意
    旨猶執前詞指摘原處分違法不當，請求交付審判，非有理由
    ，依刑事訴訟法第二百五十八條之三第二項，應予駁回。
中    華    民    國   100    年    11    月    25    日
                  刑事第十四庭  審判長法  官  彭慶文
                                      法  官  楊坤樵
                                      法  官  林玉蕙
上正本證明與原本無異。
本裁定不得抗告。
                                      書記官  陳怡君
中    華    民    國   100    年    11    月    25    日